臺灣高等法院刑事判決
109年度交上易字第355號
上  訴  人  臺灣宜蘭地方檢察署檢察官
被      告  羅耀坤
上列上訴人因被告公共危險案件，不服臺灣宜蘭地方法院109年
度交易字第201號，中華民國109年9月8日第一審判決（起訴案號
：臺灣宜蘭地方檢察署109年度偵字第4244號），提起上訴，本
院判決如下：
    主  文
原判決撤銷。
羅耀坤吐氣所含酒精濃度達每公升零點二五毫克以上而駕駛動力
交通工具，累犯，處有期徒刑捌月。
    犯罪事實
一、羅耀坤於民國109 年7 月6 日晚間6時許起至晚間9時許，在
    宜蘭縣○○鄉○○路○段000 巷00號住處飲用藥酒2 、3 杯後，
    其吐氣所含酒精濃度達每公升0.25毫克以上，竟不顧其注意
    力及操控力可能因酒精作用之影響而降低，即於同年月7 日
    7 時許自該處騎乘車牌號碼000-000 號普通重型機車上路，
    嗣行經宜蘭縣○○鄉○○路○段000 號前，因未依規定駛入來車
    道經警攔檢，並發現羅耀坤身上散發酒氣，乃於同日7 時49
    分許對羅耀坤施以呼氣酒精濃度測試，測得其酒精吐氣濃度
    達每公升1.22毫克，而悉上情。 
二、案經宜蘭縣政府警察局羅東分局報告臺灣宜蘭地方檢察署檢
    察官偵查起訴。　　
    理  由
壹、證據能力
一、按被告以外之人於審判外之陳述，雖不符刑事訴訟法第159
    條之1、159條之2、159條之3、159條之4等規定，而經當事
    人於審判程序同意作為證據，法院審酌該言詞陳述或書面陳
    述作成時之情況，認為適當者，亦得為證據。當事人、代理
    人或辯護人於法院調查證據時，知有第159條第1項不得為證
    據之情形，而未於言詞辯論終結前聲明異議者，視為有前項
    之同意，刑事訴訟法第159條之5定有明文。本案當事人就下
    述供述證據方法之證據能力，於言詞辯論終結前均同意作為
    證據使用，而經本院審酌各該證據方法之作成時，並無其他
    不法之情狀，均適宜為本案之證據，依刑事訴訟法第159條
    之5之規定，有證據能力。
二、至於其餘資以認定本案犯罪事實之非供述證據，亦查無違反
    法定程序取得之情形，依刑事訴訟法第158條之4反面規定，
    應具證據能力。
貳、實體方面
一、上揭事實，業據被告羅耀坤於警詢、偵查、原審及本院審理
    時均坦承不諱（偵卷第6頁背面、第41頁背面、原審卷第22
    頁、第27頁、本院卷第37頁、第54頁），且有酒精測定紀錄
    表、舉發違反道路交通管理事件通知單、車輛詳細資料報表
    附卷可憑（偵卷第8頁、第9頁、第13頁），核與被告前開出
    於任意性之自白相符。本件事證明確，被告之犯行堪予認定
    ，應依法論科。
二、論罪科刑：
  ㈠核被告所為，係犯刑法第185條之3第1項第1款之不能安全駕
    駛動力交通工具。
  ㈡刑法第47條第1項規定：「受徒刑之執行完畢，或一部之執行
    而赦免後，5年以內故意再犯有期徒刑以上之罪者，為累犯
    ，加重本刑至二分之一。」有關累犯加重本刑部分，不生違
    反憲法一行為不二罰原則之問題。惟其不分情節，基於累犯
    者有其特別惡性及對刑罰反應力薄弱等立法理由，一律加重
    最低本刑，於不符合刑法第59條所定要件之情形下，致生行
    為人所受之刑罰超過其所應負擔罪責之個案，其人身自由因
    此遭受過苛之侵害部分，對人民受憲法第8條保障之人身自
    由所為限制，不符憲法罪刑相當原則，牴觸憲法第23條比例
    原則。於此範圍內，有關機關應自本解釋公布之日起2年內
    ，依本解釋意旨修正之。於修正前，為避免發生上述罪刑不
    相當之情形，法院就該個案應依本解釋意旨，裁量是否加重
    最低本刑，司法院大法官會議釋字第775號解釋意旨可資參
    照。查被告前因公共危險案件，①於101年間，經臺灣宜蘭地
    方法院以101年度交簡字第621號判決判處拘役50日確定，並
    於101年12月20日易服社會勞動執行完畢；②於102年間，經
    同院以102年度交簡字第98號判決判處有期徒刑2月確定，並
    於102年11月8日易服社會勞動併易科罰金執行完畢；③於106
    年間，經同院以106年度交簡字第503號判決判處有期徒刑4
    月確定，並於106年12月25日執行完畢；④於107年間，經同
    院以107年度交簡字第523號判決判處有期徒刑6月確定，並
    於107年10月15日易科罰金執行完畢；⑤於107年間，經同院
    以107年度交易字第256號判決判處有期徒刑7月確定，並於1
    08年8月8日縮刑期滿執行完畢，有本院被告前案紀錄表1份
    在卷可參，其受有期徒刑執行完畢，於5年以內故意再犯本
    件有期徒刑以上之罪，為累犯，本院依前揭解釋意旨裁量後
    ，認為前案之公共危險罪與本案罪間具有高度之同質性，前
    案執行尚未收矯治之效，足見其惡性非輕及對刑罰反應力薄
    弱，應依刑法第47條第1項之規定，加重其刑。
三、撤銷改判之理由、科刑
　㈠原審認被告犯罪事證明確，據以論罪科刑，固非無見。惟：
    按刑罰之量定，固屬法院自由裁量之職權行使，惟刑事審判
    之量刑，旨在實現刑罰權之分配的正義，故法院對科刑判決
    之被告量刑，應符合罪刑相當原則，使罰當其罪，以契合人
    民之法律感情。此所以刑法第57條明定科刑時應審酌一切情
    狀，尤應注意該條所列各款情形，以為科刑輕重之標準，惟
    法院行使此項職權時，仍應受比例原則與平等原則等一般法
    律原則之支配，以期達成客觀上之適當性、相當性與必要性
    之價值要求。若違反比例原則、平等原則時，自有濫用裁量
    權之違法。
　㈡查：被告前因①於101年間，經臺灣宜蘭地方法院以101年度交
    簡字第621號判決判處拘役50日確定，並於101年12月20日易
    服社會勞動執行完畢；②於102年間，經同院以102年度交簡
    字第98號判決判處有期徒刑2月確定，並於102年11月8日易
    服社會勞動併易科罰金執行完畢；③於106年間，經同院以10
    6年度交簡字第503號判決判處有期徒刑4月確定，並於106年
    12月25日入監執行完畢；④於107年間，經同院以107年度交
    簡字第523號判決判處有期徒刑6月確定，並於107年10月15
    日易科罰金執行完畢；⑤於107年間，經同院以107年度交易
    字第256號判決判處有期徒刑7月確定，並於108年8月8日縮
    刑期滿執行完畢等情，有前揭被告前案紀錄表在卷可憑，是
    被告前已有5次酒後駕車之前案紀錄，猶不知警惕，無視於
    刑法之尊嚴及社會大眾之安危，再犯本案酒後駕車不能安全
    駕駛之公共危險罪，顯見被告視法律為無物。而被告前一次
    犯罪所測得吐氣所含酒精濃度係每公升1.13毫克，即經法院
    判處有期徒刑7月，有原審法院107年度交易字第256號刑事
    判決在卷可稽，於該案執行完畢後約1年（於本案構成累犯
    ），竟再犯本案且測得其吐氣所含酒精濃度高達每公升1.22
    毫克，情節更重，再審酌被告於本案係在人車往來眾多之上
    班時間及上午7時許酒駕上路被警查獲，其不能安全駕駛之
    危險程度甚高，原審未慮及上情，仍判處被告有期徒刑7月
    之刑，不免過輕，檢察官據此上訴指摘原審量刑不當，為有
    理由，應由本院將原判決撤銷。
　㈢爰審酌被告前已有5次酒後駕車之公共危險犯罪紀錄，猶犯本
    罪，顯係心存僥倖，缺乏尊重其他用路人生命、財產安全之
    觀念，惡性非輕，為警攔檢查獲時，經測試其吐氣所含酒精
    濃度達每公升1.22毫克，並兼衡其自陳國中畢業智識程度
　　、從事勞力工作、月收入不固定，家中尚有年邁母親需其扶
    養等家庭生活經濟狀況（原審卷第28頁），以及犯罪之動機
    、目的等，與犯後坦承犯行之態度等一切情狀，量處如主文
    第2項所示之刑。
據上論斷，應依刑事訴訟法第369條第1項前段、第364條、第299
條第1項前段，刑法第185條之3第1項第1款、第47條第1項，刑法
施行法第1條之1第1項，判決如主文。
本案經檢察官江佩蓉提起公訴，檢察官許鈺茹到庭執行職務。
中　　華　　民　　國　　109 　年　　11　　月　　27　　日
                  刑事第七庭    審判長法　官  孫惠琳
                                      法　官  張育彰
                                      法　官  王惟琪
以上正本證明與原本無異。
不得上訴。
                                      書記官  呂修毅
中　　華　　民　　國　　109 　年　　12　　月　　1 　　日
附錄：本案論罪科刑法條全文
中華民國刑法第185條之3
駕駛動力交通工具而有下列情形之一者，處2年以下有期徒刑，
得併科 20 萬元以下罰金：
一、吐氣所含酒精濃度達每公升零點二五毫克或血液中酒精濃度
    達百分之零點零五以上。
二、有前款以外之其他情事足認服用酒類或其他相類之物，致不
    能安全駕駛。
三、服用毒品、麻醉藥品或其他相類之物，致不能安全駕駛。
因而致人於死者，處3年以上10年以下有期徒刑；致重傷者，處 
1年以上7年以下有期徒刑。
曾犯本條或陸海空軍刑法第54條之罪，經有罪判決確定或經緩起
訴處分確定，於五年內再犯第1項之罪因而致人於死者，處無期
徒刑或5年以上有期徒刑；致重傷者，處3年以上10年以下有期徒
刑。